【裁判字號】    97,家抗,31
【裁判日期】    980206
【裁判案由】    指定遺囑執行人
【裁判全文】
臺灣臺中地方法院民事裁定              97年度家抗字第31號
抗  告  人  戊○○
            乙○○
上  一  人  丁○○
法定代理人
相  對  人  甲○○
            丙○○
上列抗告人因與相對人間聲請指定遺囑執行人事件，對於中華民
國97年6 月27日本院97年度家聲字第41號裁定提起抗告，本院裁
定如下：
    主  文
抗告駁回。
抗告程序費用由抗告人負擔。
    理  由
壹、本事件經本院審酌全案卷證，認原審裁定之結果，經核於法
    要無不合，應予維持，並引用原裁定記載之事實及理由。
貳、抗告意旨雖略以：被繼承人黃呂甘生前於民國87年12月5 日
    所立之遺囑（下稱系爭遺囑）並非見證人謝重信所書寫，而
    係由相對人甲○○所書寫，抗告人已於另案即鈞院97年度家
    訴字第143號分割遺產等事件陳明願繳納鑑定費用聲請鑑定
    系爭遺囑之「遺囑內容」之筆跡與鈞院97年度家聲字第41號
    「民事聲請狀」之筆跡及相對人甲○○之筆跡是否均為同一
    人之筆跡，系爭遺囑既非見證人謝重信所書寫，則該遺囑為
    無效之遺囑，依法即不生效力，相對人甲○○執此無效之遺
    囑聲請指定遺囑執行人，難認有理由，應予駁回，惟原裁定
    不察，認該遺囑合法存在，因此准相對人甲○○之聲請，並
    指定相對人丙○○為被繼承人黃呂甘之遺囑執行人，已侵害
    抗告人之特留分，對抗告人生重大影響，爰依法提起抗告，
    請求廢棄原裁定，並駁回相對人之請求云云。惟查：系爭遺
    囑係由謝重信代筆書寫等情，業據證人謝重信於另案即97年
    度家訴字第143號分割遺產案件審理時到庭結證屬實，經審
    視其於當庭書寫之「黃呂甘」、「甲○○」、「遺囑」之筆
    跡，其運筆、轉折等皆與系爭遺囑內容中第1行「黃呂甘」
    、第5行「甲○○」，及共8處之「遺囑」等筆跡極為相似，
    復與相對人所稱謝重信為辦理被繼承人黃呂甘之遺囑及處理
    遺產之事所書寫之文書，包括原審卷第1頁至第4頁之97年1
    月21日聲請狀、第6頁繼承系統表、第30、31頁之97年3月25
    日聲請狀、第43頁至第45頁之97年4月7日民事補呈狀、第46
    頁親屬系統表，以及系爭遺囑（除立遺囑人、見證人蘇重林
    、胡乙專之簽名部分外）等筆跡亦均極為相似，堪認均係見
    證人謝重信代為書寫。又相對人甲○○既係委託有經驗之謝
    重信代書處理代筆遺囑事宜，自應由謝重信代筆遺囑始符常
    情，而無由相對人甲○○自行書寫之理。抗告人固於另案即
    本院97年度家訴字第14 3號分割遺產等事件陳明願繳納鑑定
    費用聲請鑑定系爭遺囑之「遺囑內容」之筆跡與本院97年度
    家聲字第41號「民事聲請狀」之筆跡及相對人甲○○之筆跡
    是否均為同一人之筆跡，惟嗣未依鑑定機關之要求繳納鑑定
    費用，以致無法進行鑑定等情，為抗告人所自承，此外抗告
    人亦未舉證證明系爭遺囑為見證人謝重信以外之人所寫，是
    其所辯要屬無稽。至於系爭遺囑內容縱有侵害繼承人特留分
    ，亦僅生受侵害者行使扣減權之問題，並不影響遺囑之效力
    ，自不妨礙本件遺囑執行人之指定，附此敘明。
參、綜前所述，抗告人所執前詞，指摘原裁定不當，求予廢棄，
    為無理由，應予駁回。
肆、據上論結，本件抗告為無理由，依非訟事件法第21條第2 項
    、第46條、民事訴訟法第495條之1第1 項、第449條第1項、
    第95條、第78條，裁定如主文。
中    華    民    國    98    年    2     月    6     日
                   家事法庭     審判長法官  王靜秋
                                      法官  簡賢坤
                                      法官  陳宗賢
以上為正本係照原本作成。
如提起再抗告者，應於裁定送達後10日內依非訟事件法第45條第
3 項「僅得以適用法規顯有錯誤為理由，並經原法院許可者為限
」之規定，向本院提出再抗告狀（須按他造人數附具繕本），且
須敘明理由。
中    華    民    國    98    年    2     月    6     日
                                    書記官  童洪芳美


司法院資訊處製作；財團法人民間司法改革基金會備份。
